臺灣臺中地方法院行政訴訟判決
110年度簡字第43號

原      告  達航科技股份有限公司

代  表  人  翁榮隨  
訴訟代理人  李永然律師
            劉懿德律師

被      告  衛生福利部中央健康保險署(中區業務組)

代  表  人  李伯璋  
訴訟代理人  洪欣秀  
            江亮如  
上列當事人間因調整投保金額事件，原告不服衛生福利部中華民
國110年4月29日衛部法字第1100007042號訴願決定，提起行政訴
訟，本院判決如下︰
　　主  文
原告之訴駁回。
訴訟費用由原告負擔。
    事實及理由
一、爭訟概要：
    被告認為原告未將其員工陳彥文於107年5月1日至108年7月3
    1日外派韓國期間之薪資納入投保薪資，故以109年9月11日
    健保中字第1094081101號函(以下稱原處分)，逕依全民健康
    保險法第21條第2項規定，按陳君勞工退休金月提繳工資，
    逕予調整其投保金額如下：107年5月至8月調整為新臺幣(以
    下同)9萬2,100元、107年9月至108年2月調整為9萬6,600元
    ，108年3月至7月調整為10萬1,100元；被告另依全民健康保
    險法第21條規定，就訴願人未依規定申報調整陳君投保金額
    部分，以109年9月28日健保中字第1094081198號罰鍰處分書
    ，處訴願人13萬7,608元罰鍰。原告不服原處分及罰鍰處分
    ，故申請爭議審議，經衛生福利部以110年1月14日衛部爭字
    第1093405563號審定書撤銷罰鍰處分，其餘審定駁回；原告
    提起訴願又遭駁回，遂提起本件行政訴訟。
二、按行政訴訟法第107條第3項規定：「原告之訴，依其所訴之
    事實，在法律上顯無理由者，行政法院得不經言詞辯論，逕
    以判決駁回之。」。另「權利保護」必要係實體判決之前提
    ，是指「尋求權利保護者，准予經由向法院請求的方式，以
    實現其所要求的法律所保護之利益。」此乃基於誠實信用原
    則，即訴訟制度濫用的禁止；係依據對於要求行政法院裁判
    是否有「值得保護的利益」，來判斷保護是否必要。簡言之
    ，一般權利保護必要，主要在維護法院訴訟功能不被濫用；
    如原告起訴之請求，嗣後於判決前已獲得完全滿足，即無請
    求法院予以判決之權利保護必要，法院得以判決駁回之。
三、經查，原告因相同之爭訟概要事實，遭勞動部勞工保險局逕
    予調整陳君之勞工退休金月提繳工資，經原告提起行政訴訟
    後，臺北地方法院行政訴訟庭以110年度簡字第137號判決「
    訴願決定及原處分均撤銷」（見本院卷第241-250頁)，嗣勞
    動部勞工保險依該判決意旨，以111年1月26日保退三字第11
    160000231號函（見本院卷第267頁)，撤銷前述逕予調整陳
    君之勞工退休金月提繳工資，而恢復原申報之月提繳工資。
    被告亦具狀表示「勞工保險局既已回復該公司原申報陳君之
    月提繳工資，故本署亦據以回復陳君投保金額，原於109年8
    月保險費補收支差額保險費68804元將於開計該公司111年1
    月保險費中沖還。」（見本院卷第269頁)，並有被告111年2
    月11日健保中字第1119200158A號函（見本院卷第275頁)以
    相同意旨通知原告在案。從而，原告起訴之請求，於起訴後
    、判決前已獲得完全滿足，即無請求本院予以判決之權利保
    護必要。　
四、雖然原告起訴聲明，除請求撤銷原處分外，併就「爭議審定
    不利原告之部分（即原處分未獲救濟)」、「訴願決定」訴
    請撤銷。惟按行政訴訟法第24條規定:「經訴願程序之行政
    訴訟，其被告為下列機關：一、駁回訴願時之原處分機關。
    ……。」立法者僅以「原處分機關」作為被告，未將爭議審定
    機關、訴願機關並列為被告；及法理上，於爭議審定、訴願
    決定維持原處分之情形，因爭議審定、訴願決定僅確認原處
    分之合法性，並未另外附加新負擔，故於行政訴訟時，爭議
    審定、訴願決定係依存於原處分，可認爭議審定、訴願決定
    與原處分合併結合為一體供法院審判，故法制設計僅以原處
    分機關單獨為被告。從而訴訟實務上將爭議審定、訴願決定
    於起訴聲明中併聲請撤銷，僅係附屬性質；惟基於裁判上之
    一致性而不可分，故原告應不能於原處分外，單獨對爭議審
    定、訴願決定提起獨立撤銷訴訟。再按撤銷訴訟之訴訟標的
    ，應係「原告所主張行政處分違法且侵害其權利或法律上利
    益」，此有最高行政法院110年度抗字第244號裁定可參，且
    此「行政處分」對照行政訴訟法第4條規定之文義，僅指原
    處分機關所作之原處分，而不包括救濟程序所為之其他處分
    ，因此爭議審定、訴願決亦非撤銷訴訟之訴訟標的，原告自
    無單獨對爭議審定、訴願決定請求撤銷之權。綜上，本見原
    處分既經被告改弦更張，被告業已為回復陳君原投保金額之
    處理，顯已自行撤銷原處分，足認原告起訴之請求已獲得完
    全滿足；至於爭議審定、訴願決定因與原處分結合一體，應
    由本判決之效力一併所及，原告並無再對爭議審定、訴願決
    定另請求本院審理撤銷之餘地。
五、綜上所述，原告訴請撤銷原處分、保險爭議審定、訴願決定
    ，核無權利保護必要，應予駁回。又原告之訴既經本院以欠
    缺權利保護必要予以駁回，則原告其餘實體上之主張，自無
    再予審究之必要；兩造其餘攻擊防禦方法及訴訟資料，亦核
    與判決結果不生影響，自無逐一論述必要，附此敘明。
七、結論︰原告之訴無理由，應予駁回。　
中　　華　　民　　國　　111 　年　　2 　　月　　22　　日
　　　　　　　　行政訴訟庭  法　官　    吳俊螢
上為正本係照原本作成。
如不服本判決，應於送達後20日內，向本院提出上訴狀，其未表
明上訴理由者，應於提出上訴後20日內向本院補提理由書（均須
按他造人數附繕本）。上訴理由應表明關於原判決所違背之法令
及其具體內容，或依訴訟資料可認為原判決有違背法令之具體事
實。
中　　華　　民　　國　111　　年　　2　　月　　22　日
　　　　　　　　　　　　　　　書記官　  王素珍